【裁判字號】    99,訴,129
【裁判日期】    990730
【裁判案由】    返還消費借貸款
【裁判全文】
臺灣新竹地方法院民事判決               99年度訴字第129號
原      告  台新國際商業銀行股份有限公司
法定代理人  丙○○
訴訟代理人  甲○○
            乙○○
            丁○○
被      告  戊○○
上列當事人間返還消費借貸款事件，本院於民國99年7月15日辯
論終結，判決如下：
    主  文
原告之訴駁回。
訴訟費用由原告負擔。
    事實及理由
壹、程序方面：
一、按債務人對於支付命令於法定期間合法提出異議者，支付命
    令於異議範圍內失其效力，以債權人支付命令之聲請，視為
    起訴或聲請調解；又債務人對於支付命令未於法定期間合法
    提出異議者，支付命令與確定判決有同一之效力，民事訴訟
    法第519條第1項、第521條第1項分別定有明文。本件原告原
    對戊○○、何銘淵就本件請求聲請支付命令，經本院於民國
    99年1月25日以99年度促字第558號核發支付命令，該支付命
    令經合法送達何銘淵後，未據其於法定期間內提出異議，此
    經調閱該卷宗查閱屬實，依上開規定，支付命令就何銘淵部
    分已與確定判決有同一之效力；而被告戊○○則於99年3月5
    日受寄存送達，並於同年月16日起生合法送達效力，被告戊
    ○○嗣於同年月19日聲明異議，依前揭說明，原告所為對被
    告戊○○之支付命令聲請，視為起訴。
二、按訴狀送達後，原告不得將原訴變更或追加他訴，但擴張或
    減縮應受判決事項之聲明者，不在此限，民事訴訟法第255
    條第1項第3款定有明文。查本件原告起訴時原係請求被告給
    付新臺幣（下同）882,938元，嗣於99年4月26日以準備書狀
    變更其聲明為：被告應給付原告882,938元，及其中401,164
    元自99年1月8日起至清償日止，按日息萬分之5.479計算之
    利息；復於99年5月28日言詞辯論期日當庭變更其聲明如起
    訴狀所載，即被告應給付原告882,938元。核其上開變更，
    均屬擴張或減縮應受判決事項之聲明，揆諸前開規定，自應
    准許。
貳、實體方面：
一、原告主張：緣訴外人何銘淵於87年4月20日偕被告戊○○為
    附卡持卡人，向原告請領卡號0000-0000-0000-0000號之信
    用卡使用，依約定被告得於原告之特約商店記帳消費，但所
    生應付帳款應於繳款截止日前向原告清償或以循環信用方式
    繳付最低應繳金額。另依會員約定條款第16條約定，循環信
    用利息之計算，係將每筆得計入循環信用本金之帳款，自各
    筆帳款實際墊款日起以最高年息百分之20逐日計算至清償日
    止；如持卡人連續2期未繳付最低應繳金額或所繳付款項未
    達最低應繳金額者，循環信用利息將調整為年息百分之20，
    且依會員約款第24條之約定，亦喪失期限利益，全部欠款視
    為到期。詎被告與正卡持卡人即訴外人何銘淵自發卡日起至
    99年1月7日止（最後繳款截止日為99年1月22日），消費記
    帳尚餘882,938元（含消費本金401,164元、利息481,774元
    ）未按期給付，依上開約定，被告已喪失期限利益，應一次
    全部清償，惟屢經催索，被告均置之不理，爰依消費借貸及
    兩造信用卡契約之法律關係提起本件訴訟，聲明請求被告應
    給付原告882,938元，及訴訟費用由被告負擔。
二、原告則以未曾在信用卡申請書上簽名，附卡帳單之金額亦非
    其所消費抗辯，主張申請書及簽帳單之簽名均屬盜簽，為此
    聲明請求駁回原告之訴及訴訟費用由原告負擔。
三、本院之判斷：
（一）按當事人主張有利於己之事實者，就其事實有舉證之責任
      ；私文書應由舉證人證其真正，但他造於其真正無爭執者
      ，不在此限，民事訴訟法第277條前段及第357條分別定有
      明文，本件被告既否認原告提出之信用卡申請書上附卡申
      請人簽名欄及系爭消費簽帳單上「戊○○」簽名之真正，
      自應由原告就該等簽名之真正負舉證責任。
（二）經查，原告表示系爭簽帳單均已逾保存期限而銷毀，無法
      提出；而本院當庭勘驗原告提出系爭89年間申請之信用卡
      申請書原本及被告提出其89年任職單位之簽到（退）簿，
      比對其上「戊○○」之簽名，發現被告姓名之「雪雰」上
      方之「雨」雖均以一撇代替兩點，惟其書寫方向並不相同
      ，信用卡申請書是由右上往左下，簽到簿則是較為筆直，
      下方之部首部分，信用卡申請書之筆劃較為圓滑，簽到簿
      則較為稜角端正，「戴」字部分，「戈」字部分信用卡申
      請書筆劃較直，簽到簿則較為彎曲，「戈」上方之點，信
      用卡申請書較長，並呈彎曲狀，簽到簿則較直、較小，整
      體觀之，簽到簿上「戊○○」之簽名較為工整，信用卡申
      請書則稍微圓潤（見本院99年7月15日言詞辯論筆錄）。
      可知兩者非出於同一人書寫，此復為原告所不爭執，自堪
      信被告抗辯信用卡申請書附卡申請人簽名欄非其本人所簽
      名申請等情為真，被告既未簽訂信用卡契約，是原告依信
      用卡契約之約定請求被告就正卡持卡人何銘淵之簽帳消費
      款負連帶清償責任，顯無理由，而不足採。
（三）又被告前遭萬泰商業銀行訴請返還消費借貸款案件，本院
      承辦法官曾將原告提出之萬泰商業銀行信用卡申請書，連
      同被告親自申請簽名之臺灣銀行綜合存款印鑑卡、郵政儲
      金匯業局郵政存簿儲金印鑑單、變更事項記要、玉山商業
      銀行存款戶約定書、新竹區中小企業銀行印鑑卡、被告94
      年8月9日當庭書寫橫式姓名「戊○○」20次乙紙，囑託法
      務部調查局為筆跡鑑定，而鑑定結果認系爭信用卡申請書
      附卡部分之簽名，其字跡之結構佈局、態勢神韻、書寫習
      慣皆與被告親筆簽名之字跡筆劃特徵不同，有法務部調查
      局94年9月29日調科貳字第09400446230號鑑定通知書可稽
      ，本院遂於94年11月5日以94年度竹簡字第126號判決認定
      萬泰商業銀行信用卡申請書上附卡簽名欄非出於被告筆跡
      ，而判決駁回萬泰商業銀行之請求，有該民事判決附卷可
      參。本件原告提出之信用卡申請書上副卡申請人簽名欄「
      戊○○」之簽名雖與上開返還消費借貸款案件中鑑定結果
      之鑑定分析表上甲類字跡（被冒名之簽名）不符，惟亦與
      乙類字跡（被告之簽名）不同，此亦經本院當庭勘驗在卷
      （見本院99年7月15日言詞辯論筆錄），附此敘明。
（四）從而，原告依消費借貸及兩造信用卡契約之法律關係，訴
      請被告給付882,938元，為無理由，應予駁回。
（五）本件事證已臻明確，兩造其餘攻擊、防禦方法及未經援用
      之證據，經本院審酌後認對判決結果不生影響，爰不一一
      論列。
四、據上論結，原告之訴為無理由，依民事訴訟法第78條判決如
    主文。
中    華    民    國     99    年    7    月    30    日
                  民事第一庭    法  官
以上正本，係照原本作成。
如對本判決上訴，須於判決送達後20日內向本院提出上訴狀。
如委任律師提起上訴者，應一併繳納上訴審裁判費。
                             書記官  周育瑜
中    華    民    國    99    年    7     月          日

司法院資訊處製作；財團法人民間司法改革基金會備份。
